【裁判字號】    95,易,997
【裁判日期】    950704
【裁判案由】    詐欺
【裁判全文】
臺灣臺北地方法院刑事判決               95年度易字第997號
公  訴  人  臺灣臺北地方法院檢察署檢察官
被      告  乙○○
上列被告因詐欺案件，經檢察官提起公訴（95年度偵字第5938號
），於本院準備程序中被告就被訴事實先為有罪之陳述，經本院
合議庭裁定適用簡式審判程序，茲判決如下：
    主  文
乙○○幫助意圖為自己不法之所有，以詐術以使人將本人之物交
付，處有期徒刑肆月，如易科罰金，以銀元佰元即新臺幣玖佰
元折算壹日。緩刑貳年。
    事  實
一、乙○○依其已成年之社會經驗，應有相當之智識程度，明知
    金融機構存摺帳戶為個人信用之表徵，任何人只要有少許之
    金錢，均可自行到金融機構申請開立存款帳戶，並無特別之
    窒礙，並可預見將自己所有之存摺及提款卡等金融帳戶資料
    提供他人時，有供不法詐騙集團利用，而幫助他人為財產犯
    罪之虞，在不違背其本意下，基於幫助詐欺之犯意，於民國
    94 年8月1日，在臺北縣三重市○路○街上之某公園內，將
    其於90年4月20日在臺北市之台新國際商業銀行（下稱台新
    銀行）敦南分行開立之帳號00000000000000000號帳戶之存
    摺、提款卡、密碼及其身分證影本，以新台幣（下同）3,
    000元為代價，出售交付予不詳真實姓名年籍綽號「羅先生
    」之成年男子，幫助該男子所屬詐欺集團詐騙他人財物。嗣
    該詐欺集團之不明人士，基於意圖為自己不法所有之詐欺犯
    意，於94年8月12日晚間20時許，撥打電話給甲○○，佯稱
    ：其為「竹聯幫兄弟」，因甲○○叫了援交妹應召卻爽約，
    要甲○○賠償12,000元，否則要對甲○○家人不利等語，致
    甲○○陷於錯誤，而依其指示前往臺北縣新店市○○路533
    號台新銀行自動櫃員機轉帳12,000元至乙○○上開台新銀行
    敦南分行帳戶，隨即遭人持該帳戶提款卡提領上開款項。嗣
    甲○○發覺受騙而報警，經警循線查悉上情。
二、案經臺北市政府警察局大安分局報請臺灣臺北地方法院檢察
    署檢察官偵查起訴。
    理  由
一、本件被告乙○○所犯幫助詐欺取財罪，並非死刑、無期徒刑
    或最輕本刑為3年以上有期徒刑之罪，亦非高等法院管轄第
    一審案件，於準備程序進行中，被告先就被訴事實為有罪之
    陳述，經告知被告簡式審判程序之旨，並聽取檢察官、被告
    之意見後，本院合議庭裁定由受命法官進行簡式審判程序，
    是本件之證據調查，依刑事訴訟法第273條之2規定，不受同
    法第159條第1項、第161條之2、第161條之3、第163條之1及
    第164條至第170條規定之限制，合先敘明。
二、上揭事實，業據被告於警詢、偵查及本院審理時坦承不諱，
    並據被害人甲○○於警詢及偵查中證述綦詳（見95年度偵字
    第5938號偵查卷第41至42頁、第58至59頁），並有臺新銀行
    自動櫃員機交易明細表、臺新銀行帳號00000000000000000
    號帳卡開戶基本資料及存款歷史交易明細表在卷可稽（見同
    偵查卷第46頁、第5頁、第10頁），是被告自白核事實相符
    ，應堪採信。本件事證明確，被告犯行洵堪認定。
三、按行為後法律有變更者，適用行為時之法律。但行為後之法
    律有利於行為人者，適用最有利於行為人之法律，94年2月2
    日公布自95年7月1日施行之刑法第2條第1項定有明文。本件
    被告於犯罪時之刑法第30條第1項、第2項分別規定：「幫助
    他人犯罪者，為從犯。雖他人不知幫助之情者，亦同」、「
    從犯之處罰，得按正犯之刑減輕之」，而95年7月1日修正公
    布施行之刑法第30條第1項、第2項則規定：「幫助他人實行
    犯罪行為者，為幫助犯。雖他人不知幫助之情者，亦同。」
    、「幫助犯之處罰，得按正犯之刑減輕之」，比較修正前後
    之幫助犯規定，修正前刑法並無不利於被告，則依95年7月
    1日施行之刑法第2條第1項前段，適用行為時即修正前刑法
    第30條規定。查不詳姓名年籍之成年人所屬犯罪集團，蒐集
    他人金融機構帳戶，伺機以電話佯稱其為竹聯兄弟，要對被
    害人不利等手法，詐騙被害人匯款，核該犯罪集團所為係犯
    刑法第339條第1項之詐欺取財罪。被告以幫助詐欺之犯意，
    提供存摺、提款卡及密碼，供該犯罪集團使用，而參與該集
    團詐欺犯罪「構成要件行為以外」之行為，核其所為係犯修
    正前刑法第30條第1項前段、第339條第1項之幫助詐欺取財
    罪。被告係以幫助他人犯罪之意思而參與犯罪構成要件以外
    之行為，為詐欺取財罪之幫助犯，爰依行為時之修正前刑法
    第30條第2項之規定，按正犯之刑度，減輕其刑。爰審酌被
    告提供帳戶供犯罪集團使用，所為已影響社會正常經濟交易
    安全，增加被害人尋求救濟之困難，並使犯罪之追查趨於複
    雜，及其犯罪之動機、目的、手段、生活狀況、智識程度暨
    犯罪後態度等一切情狀，量處如主文所示之刑。
四、又本件被告於犯罪時之刑法第41條第1項前段規定：「犯最
    重本刑為5年以下有期徒刑以下之刑之罪，而受6個月以下有
    期徒刑或拘役之宣告，因身體、教育、職業、家庭之關係或
    其他正當事由，執行顯有困難者，得以1元以上3元以下折算
    一日，易科罰金。」又受刑人行為時之易科罰金折算標準，
    修正前罰金罰鍰提高標準條例第2條前段（現已刪除）規定
    ，就其原定數額提高為100倍折算1日，則本件被告行為時之
    易科罰金折算標準，應以銀元300元折算1日，經折算為新臺
    幣後，應以新臺幣900元折算為1日。惟95年7月1日修正公布
    施行之刑法第41條第1項前段則規定：「犯最重本刑為5年以
    下有期徒刑以下之刑之罪，而受6個月以下有期徒刑或拘役
    之宣告者，得以新臺幣1,000元、2,000元或3,000元折算1日
    ，易科罰金。」比較修正前後之易科罰金折算標準，以95年
    7月1日施行前之規定，較有利於被告，則依刑法第2條第1項
    前段，適用修正前刑法第41條第1項前段規定，定其易科罰
    金折算標準。
五、另被告行為後，刑法第74條關於緩刑要件之規定，亦於94年
    2月2日修正公布，自95年7月1日施行。查，本件被告前未曾
    受有期徒刑以上刑之宣告，有臺灣高等法院被告前案紀錄表
    在卷可稽，是不論依修正前後刑法第74條規定皆得宣告緩刑
    。雖最高法院95年第8次刑事庭會議決議認犯罪在新法施行
    前，新法施行後，緩刑之宣告，應適用新法第74條之規定，
    惟新舊刑法關於刑之規定，雖同採從輕主義，而舊刑法第2
    條但書，係適用較輕之刑，刑法第2條第1項但書，係適用最
    有利於行為人之法律，既曰法律，自較刑之範圍為廣，比較
    時應就罪刑有關之共犯、未遂犯、連續犯、牽連犯、結合犯
    以及累犯加重、自首減輕、暨其他法定加減原因、與加減例
    等一切情形，綜其全部之結果，而為比較，再適用有利於行
    為人之法律處斷（參照最高法院24年度上字第4634號判例）
    。是依照上揭判例意旨，整體適用結果，本件關於被告緩刑
    宣告之規定，依刑法第2條第1項前段，應適用行為時法律，
    即修正前刑法第74條第1項規定。爰審酌被告無前科，因一
    時經濟困窘，短於思慮而觸犯本案犯行，經此次起訴審判後
    ，當能知所警惕，信無再犯之虞，本院認為前開對其宣告之
    刑，以暫不執行為適當，爰依修正前刑法第74條第1款，宣
    告緩刑2年，以啟自新。
據上論斷，依刑事訴訟法第273條之1第1項、第299條第1項前段
，刑法第2條第1項前段、339條第1項、修正前刑法第30條第1項
前段、第2項、刑法第41條第1項前段、第74條第1款，罰金罰鍰
提高標準條例第1條前段、修正前罰金罰鍰提高標準條例第2條，
現行法規所定貨幣單位折算新臺幣條例第2條，判決如主文。
本案經檢察官張智堯到庭執行職務。
中    華    民    國    95    年    7     月    4     日
                  刑事第十三庭  法  官  陳慧萍
上正本證明與原本無異。
如不服本判決，應於判決送達後10日內向本院提出上訴狀（應抄
附繕本）。告訴人或被害人如對於本判決不服者，應具備理由請
求檢察官上訴，其上訴期間之計算係以檢察官收受判決正本之日
期為準。
                                書記官  何適熹
中    華    民    國    95    年    7     月    6     日
附錄本案論罪科刑法條：
中華民國刑法第339條
意圖為自己或第三人不法之所有，以詐術使人將本人或第三人之
物交付者，處5年以下有期徒刑、拘役或科或併科1千元以下罰金
。
以前項方法得財產上不法之利益或使第三人得之者，亦同。
前二項之未遂犯罰之。


司法院資訊處製作；財團法人民間司法改革基金會備份。
